臺灣臺中地方法院民事判決
                                   109年度中簡字第2590號
原      告  李俊賢  

訴訟代理人  羅誌輝律師
被      告  王昱鈞  

上列當事人間確認本票債權不存在事件，於民國110年8月11日言
詞辯論終結，判決如下：
    主    文
確認被告持有臺灣臺中地方法院民國109年度司票字第4351號民
事裁定所載如附表所示之本票對原告之票據權利不存在。
訴訟費用由被告負擔。
    事實及理由
一、原告主張：被告執有原告所簽發如附表所示之本票2紙（下
    稱系爭本票），並向鈞院聲請裁定准予強制執行，經鈞院以
    民國109年度司票字第4351號民事裁定（下稱系爭本票裁定
    ）准許在案，惟兩造並不相識，並無債權債務關係，系爭本
    票並非原告所簽發，此由系爭本票上發票人之簽名與原告之
    筆跡顯然不符即可知，是原告無需負擔發票人責任；又原告
    雖認識被告之叔叔，然未向被告或被告叔叔借款新臺幣（下
    同）200萬元，被告或被告叔叔亦未交付200萬元之借款予原
    告，爰依法提起本訴等語，並聲明：確認被告所持有如附表
    所示之本票債權不存在。
二、被告則以：原告前向被告及被告之叔叔借款200萬元，後來
    僅清償30萬元，因而簽發系爭本票交予被告及被告之叔叔收
    執，原告借款及簽發系爭本票時，只有兩造及被告之叔叔在
    場，系爭本票確為原告所親筆書寫，並於發票人及票面金額
    處捺指印確認無誤，惟被告沒有辦法證明確有交付借款200
    萬元予原告之事實等語，資為抗辯。
三、得心證之理由：
㈠、按確認之訴非原告有即受確認判決之法律上利益者，不得提
    起。所謂即受確認判決之法律上利益，係指法律關係之存否
    不明確，原告主觀上認其在法律上之地位有不安之狀態存在
    ，且此種不安之狀態，能以確認判決將之除去者而言，若縱
    經法院判決確認，亦不能除去其不安之狀態者，即難認有受
    確認判決之法律上利益（最高法院52年台上字第1240號判例
    可資參照）。本件被告業已持系爭本票向本院聲請裁定准予
    強制執行，經本院以109年度司票字第4351號裁定准許在案
    ，有系爭本票裁定影本附卷可稽，復經本院依職權調取上開
    卷宗核閱屬實，而原告否認簽發系爭本票併主張系爭本票之
    原因關係係不存在，是兩造就系爭本票之票據權利是否仍存
    在顯有爭執，致原告應否負系爭本票發票人責任之法律關係
    不明確，而系爭本票既經本院裁定准予強制執行，顯將使原
    告於私法上之財產權有受侵害之危險，而原告此種不安之狀
    態復能以確認判決予以除去，揆諸前揭判例意旨，原告自有
    即受確認判決之法律上利益，合先敘明。
㈡、次按當事人主張有利於己之事實者，就其事實有舉證之責任
    ，為民事訴訟法第277條前段所明定，又票據債務人應依票
    據文義負責者，以該債務人在票據上簽名或蓋章為前提，而
    本票本身是否真實，即是否為發票人所作成，應由執票人負
    證明之責，本票本身是否真實，即是否為發票人所作成，應
    由執票人負證明之責，最高法院50年台上字第1659號、65年
    台上字第2030號判例分別著有明文；故發票人主張本票係偽
    造，依非訟事件法第195條規定，對執票人提起確認本票係
    偽造或本票債權不存在之訴者，應由執票人就本票為真正之
    事實，先負舉證責任，此亦有65年度第6次民事庭會議決議㈠
    可資參照。本件原告既先主張系爭本票並非其所簽發，指印
    亦非原告之指紋，則依前揭說明，自應由執票人即被告就系
    爭本票確為真正乙節負證明之責。
㈢、經查，本院依被告請求並徵得原告同意後，將系爭本票、原
    告保險資料、銀行、農會印鑑卡、本院指紋登記卡及原告當
    庭簽名等文件一同送請法務部調查局以筆跡特徵比對、指紋
    特徵比對等鑑定方法鑑定之結果，關於指紋部分為相同，且
    筆跡筆劃特徵亦相同，有該局110年7月6日調科貳字第11003
    196710號鑑定書及函文各乙份在卷可憑（見本院卷第385頁
    至第396頁），而兩造對前開鑑定結果亦均表示無意見，有
    本院110年8月11日言詞辯論筆錄在卷可按），堪信被告抗辯
    系爭本票確由原告所簽發乙情屬實，原告空言否認，惟未能
    提出反證推翻被告前開舉證，無從採信。
㈣、原告又主張被告持有系爭本票之借貸債權並不存在乙節，亦
    為被告所否認，並以前揭情詞置辯。而按本票固為無因證券
    ，票據債務人不得以自己與發票人或執票人前手間所存在之
    抗辯事由，對抗執票人。然發票人非不得以自己與執票人間
    所存之抗辯事由對抗執票人，此觀票據法第13條上段之反面
    解釋而自明。又如發票人一旦提出其基礎原因關係不存在之
    對人抗辯，執票人自應就該基礎原因關係存在之積極事實，
    負舉證責任。而票據為無因證券，票據債權人就其取得票據
    之原因，固不負證明之責任，惟本件被上訴人主張，系爭本
    票二紙係上訴人向伊借款而簽發交付，以為清償方法，而消
    費借貸，因金錢或其他代替物之交付，而生效力(見民法第4
    75條規定)，上訴人既抗辯其未收受借款。則就借款已交付
    之事實，即應由被上訴人負舉證責任（最高法院院81年度台
    上字第879號、77年度台上字第1366號、73年度台上字第172
    3號民事裁判要旨參照）。
㈤、次查，本件兩造既均不爭執兩造為系爭本票之直接前後手關
    係，且系爭本票原因關係乃借貸之法律關係，惟原告復否認
    被告已交付上開相關借款200萬元予原告，則依上揭舉證責
    任原則，應由被告就已交付前開借款予原告之事實負舉證之
    責，惟被告已於本院110年8月11日言詞辯論期日當庭表示，
    借款當日僅有兩造及被告叔叔在場，沒有辦法證明確有借錢
    給原告等語明確，有前開言詞辯論筆錄在錄可憑；此外，被
    告復未能舉證證明被告或被告叔叔確已交付200萬元或與票
    面金額等值之借款予原告之證明，依前揭舉證責任分配之原
    則，自應受不利之認定。本件既無從認定原告與被告間就系
    爭本票具有消費借貸之原因關係存在，則被告自不得享有該
    本票之票據債權。
四、綜上所述，原告起訴請求確認被告持有如本院109年度司票
    字第4351號民事裁定所載如附表所示之本票，對原告之票據
    債權不存在，為有理由，應予准許。
五、本件事證已臻明確，兩造其餘攻擊防禦方法及證據，核與判
    決之結果不生影響，爰不一一論列，併此敘明。
六、訴訟費用負擔之依據：民事訴訟法第78條。
中　　華　　民　　國　 110　　年　　9 　　月　　15　　日
                  臺灣臺中地方法院臺中簡易庭
                                  法　官　林士傑
以上為正本係照原本作成。
如不服本判決，應於送達後20日內，向本院提出上訴狀並表明上
訴理由，如於本判決宣示後送達前提起上訴者，應於判決送達後
20日內補提上訴理由書（須附繕本）。如委任律師提起上訴者，
應一併繳納上訴審裁判費。
中　　華　　民　　國　 110　　年　　9 　　月　　15　　日
                                  書記官  楊均謙
附表：
編號 發  票  日    （民國） 票面金額（新臺幣） 到期日 票據號碼 發票人 備註 １ 107年1月24日 70萬元 未載 CH384801 李俊賢  ２ 107年1月24日 100萬元 未載 CH384802 李俊賢